【裁判字號】    97,上訴,2724
【裁判日期】    980224
【裁判案由】    偽證
【裁判全文】
臺灣高等法院刑事判決                97年度上訴字第2724號
上  訴  人
即  被  告  甲○○
上列上訴人因偽證案件，不服台灣台北地方法院九十六年度訴緝
字第九六號，中華民國九十七年五月五日第一審判決（起訴案號
：台灣台北地方法院檢察署八十七年度偵字第二五０三八號），
提起上訴，本院判決如下：
    主  文
原判決撤銷。
甲○○無罪。
    理  由
一、公訴意旨略以：上訴人即被告甲○○明知盧郁容（原名：盧
    金嬋）所簽發付款人為華僑商業銀行大安分行、面額新台幣
    （下同）二十萬元、發票日為民國八十五年三月三十一日、
    票號：ＡＡ0000000號支票，係於八十四年十二月二
    十日由其引介持向丙○○（甲○○之前夫）借款之用。然被
    告事後竟於盧郁容涉嫌誣告案件中，先後於八十六年三月二
    十七日、八十七年九月八日，在台灣台北地方法院檢察署檢
    察官偵辦八十六年他字第一七八號及台灣高等法院法官審理
    八十七年上訴字第二八０九號時，於具結後，對於該案支票
    流程之重要事項，偽稱：伊向盧郁容借用上述發票日空白之
    支票，後來票被丙○○拿走等不實之陳述。因認被告涉犯刑
    法第一百六十八條之偽證罪嫌。
二、本件公訴人認被告涉犯上揭罪嫌，要以告發人丙○○之指述
    、台灣台北地方法院檢察署八十六年偵續字第三二二號不起
    訴處分書、台灣台北地方法院八十七年訴字第九七號刑事判
    決書及台灣高等法院八十七年上訴字第二八０九號刑事判決
    書等為主要論據。
三、訊據被告堅詞否認有何偽證犯行，辯稱：我沒有說謊、沒有
    作偽證。當初盧郁容找我作證時，是要證明那張票是要給我
    還是給丙○○，我是作證那張票是給我，所以民事部分丙○○敗訴；因為盧郁容財產被查封，她很緊張，我想票在我這
    邊怎麼會被拿去查封，所以盧郁容跟我商量說支票是我跟她
    借來，不押日期；實際上，是盧郁容跟我借錢把票交給我，
    不押日期是因為她手頭緊，不確定何時可以還錢給我，後來
    她被告，她才找我出來作證證明票是她給我的等語（見本院
    卷第五八頁反面、六二頁）。
四、經查：
  (一)按被告以外之人於審判外之言詞或書面陳述，除法律有規定
    者外，不得作為證據；又被告以外之人於審判外之陳述，雖
    不符合同法第一百五十九條之一至第一百五十九條之四之規
    定，但經當事人於審判程序同意作為證據，法院審酌該言詞
    陳述或書面陳述作成時之情況，認為適當者，亦得為證據。
    當事人、代理人或辯護人於法院調查證據時，知有第一百五
    十九條第一項不得為證據之情形，而未於言詞辯論終結前聲
    明異議者，視為有前項之同意，刑事訴訟法第一百五十九條
    第一項及第一百五十九條之五分別定有明文。本判決下列所
    引用之各該被告以外之人於審判外之陳述（包含書面陳述）
    ，雖屬傳聞證據，惟當事人於本院審判期日中表示同意作為
    證據方法而不予爭執，本院審酌上開證據資料製作時之情況
    ，尚無違法不當及證明力明顯過低之瑕疵，亦認為以之作為
    證據應屬適當。揆諸前開規定，爰依刑事訴訟法第一百五十
    九條之五規定，認前揭證據資料均有證據能力，先予敘明。
  (二)盧郁容向臺灣板橋地方法院檢察署對提示人乙○○提出偽造
    有價證券告訴，由臺灣板橋地方法院檢察署八十五年度偵字
    第一二０二七號偵查，嗣經臺灣板橋地方法院檢察署檢察官
    對乙○○為不起訴處分後，乙○○即另於八十六年一月四日
    向臺灣臺北地方法院檢察署對盧郁容為誣告之告訴，經臺灣
    臺北地方法院檢察署以八十六年度他字第一七八號、八十六
    年度偵字第八八一六號、八十六年度偵續字第三二二號偵查
    後，於八十六年十二月二十二日起訴、繫屬台灣台北地方法
    院八十七年度訴字第九七號審理，而於八十七年五月十九日
    判決盧郁容誣告罪，處有期徒刑八月，因盧郁容不服提起上
    訴，再經臺灣高等法院以八十七年度上訴字第二八０九號審
    理判決、惟經最高法院以八十九年度台上字第七七七五號判
    決發回更審，再由臺灣高等法院於九十年三月二十八日以九
    十年度上更(一)字第二七號判決駁回上訴，並緩刑三年確定，
    有上開各卷在卷可憑。
  (三)被告於八十六年他字第一七八號案件偵查中稱：我因週轉曾
    向盧郁容借過一張華僑銀行大安分行二十萬元的支票，當時
    沒去填日期，後來該票被丙○○侵占。…這票不是盧郁容向
    我借錢的。…支票發票日期不是我填的。盧郁容票交給我時
    有我、盧郁容、丙○○三人在場等語（見他字第一七八號卷
    第三二頁反面至三三頁反面）；其於八十七年度上訴字第二
    八０九號案件審理中稱：系爭票據是盧郁容給我的，上面並
    沒有日期，我也沒有處理，沒轉讓，可能是我遺失被丙○○
    撿走，他是我前夫，但空白日期我不知道為何會填。我是與
    朋友講信用，等她有錢再還給我等語（見上訴字第二八０九
    號卷第六四頁反面、六五頁）；其於本院審理時稱：我借錢
    給盧郁容是八十四年十月十一日，我從大安銀行匯款到盧郁
    容先生鄭仁燻中小企銀松山分行的帳戶，因盧郁容忘記她自
    己的帳號，剛好她先生在場，她就提供她先生的帳號給我，
    叫我匯款。支票我放在家裡，我回娘家，後來我回來發現支
    票不見，當初盧郁容交票給我時事沒有填發票日期，金額二
    十萬元，我匯給她十九萬元，因為她說要給我利息等語（見
    本院卷第五九頁反面、六０頁）。
  (四)證人盧郁容於八十六年他字第一七八號案件偵查中稱：我純
    為借支票給甲○○，沒有填日期，我與乙○○無金錢往來等
    語（見他字第一七八號卷第七頁反面至八頁反面）；其於八
    十七年度訴字第九七號審理時先稱：我票給被告，她向我借
    票時未寫日期…我票連會錢一起給被告，交付後丙○○自樓
    上下來，我未向丙○○借錢等語（見訴字第九七號卷第二一
    頁反面至二二頁反面）；後於八十七年度訴字第九七號審理
    時改稱：因被告在八十四年十月十一日匯款十九萬元給我先
    生鄭仁燻，借款給我先生，所以我在十二月二十日未填日期
    支票給被告，作為擔保用。遲至十二月才開票是因為十二月
    二十日我拿會款給她時順便開票給她，這是她要求的等語（
    見訴字第九七號卷第四七頁反面、四八頁）；其於八十七年
    度上訴字第二八０九號案件審理中稱：支票上阿拉伯數字
    200000是我寫的，只有日期不是我寫的，支票我是交給甲○○，我在八十四年十月十一日向甲○○借二十萬元，她匯十
    九萬元到我先生帳戶，我開票給她質押。…我沒有向乙○○
    兒子調錢等語（見上訴字第二八０九號卷第一八至一九、三
    ０、六四頁）。
  (五)證人乙○○於八十六年他字第一七八號案件偵查中稱：這票
    是盧郁容向我兒子丙○○調錢而來的。…我是事後才知道的
    等語（見他字第一七八號卷第八頁正反面、二七頁正反面）
    ；其於八十七年度上訴字第二八０九號案件審理中稱：支票
    是我兒子給我拿去提示的，支票交給我時日期即已填好等語
    （見上訴字第二八０九號卷第三０頁）。
  (六)證人丙○○於八十七年度訴字第九七號審理時先稱：是盧郁
    容給我此支票，在場只有我與盧郁容，她交票給我時，發票
    日已填妥等語（見訴字第九七號卷第二二頁至二三頁）；後
    於八十七年度訴字第九七號審理時改稱：借款是盧郁容本人
    向我借錢，被告也在場等語（見訴字第九七號卷第三一頁）
    ；其於八十七年度上訴字第二八０九號案件審理中稱：支票
    已在我戶頭委託收三個月，不可能我自己填，支票是原先說
    好借二十萬元，利息二分借三個月，三個月利息一萬二千元
    ，利息先扣給十八萬八千元，零頭沒算等語（見上訴字第二
    八０九號卷第一九頁）。
  (七)復有系爭支票影本一紙（見他字第一七八號卷第一一頁）、
    丙○○彰化銀行存款帳戶存摺影本（見偵字第一二０二七號
    卷第二０頁）、台新國際商業銀行九十七年三月十四日台新
    作文字第九七０三六０三號函（見原審卷第一０二頁）、台
    灣中小企業銀行松山分行九十七年三月二十七日九七松山字
    第０二一九七０００九八號函暨所附鄭仁燻帳號：0000
    0000000號交易明細查詢（見原審卷第一一一、一一
    二頁）及台灣中小企業銀行松山分行九十七年十二月八日九
    七松山字第０二一九七００四三二號函（見本院卷第三八頁
    ）在卷可佐。
  (八)綜上所述，本件被告涉嫌前於乙○○對盧郁容提出之誣告案
    件中，為偽證行為，而該誣告案件係在判斷盧郁容是否誣告
    乙○○偽造有價證券。於該誣告案件中，系爭偽造票據係證
    人盧郁容所簽發，為被告、證人盧郁容及丙○○三人所不爭
    執，然三人就系爭票據之發票日為何人所填，互不一致，是
    該誣告案件中之關鍵問題乃該系爭支票上之「發票日」為何
    人所填載，先予敘明。再被告於上開誣告案件中證言，雖就
    如何取得證人盧郁容所簽發之系爭票據，先稱係借票週轉使
    用，後改稱係證人盧郁容向伊借款而以該票質押，取得票據
    原因供述不一，然就該案之重要關係事項即「發票日」為何
    人所填，一再表明取得系爭票據時發票日欄並未填載，是其
    就該案之重要關係事項前後所證並無不同，即難謂其就案情
    之重要關係事項有虛偽之陳述。又證人丙○○所提出之彰化
    銀行存摺雖於八十四年十二月十三日及八十四年十二月二十
    日均各有十八萬元之提款記錄，然證人丙○○是否於提款後
    即交付被告轉予借貸盧郁容，不得而知；反之，被告與證人
    盧郁容稱系爭支票之借款時間成立於八十四年十月十一日，
    且以匯款方式於當天入鄭仁燻的帳戶內，雖該筆匯款已因時
    間久遠無法證得是否由被告所匯，然鄭仁燻於台灣中小企業
    銀行松山分行之帳戶內確有一筆於八十四年十月十一日之匯
    款交易記錄（見原審卷第一一二頁），是被告所辯並非難以
    採信。另證人丙○○嗣於八十七年度訴字第九七號審理時改
    稱：盧郁容向伊借款時，被告也在場云云。準此，若丙○○
    收受該系爭票據時該票據上之「發票日」已為填載，何以被
    告於系爭誣告案件中，係由證人盧郁容所傳喚作證？而證人
    丙○○始終未傳喚被告到庭，丙○○如何得知被告之到庭證
    述必對其不利，此亦與常理有違。從而，依上所述，被告所
    辯，非屬不得盡信。是依卷內證據，尚不足於確切證明被告
    有何偽證犯行。如遽認被告於系爭誣告案件中為偽證行為，
    尚屬率斷。
五、原審遽為被告有罪之判決，自有未合。被告上訴否認犯行，
    指摘原審判決不當，請求撤銷改判，為有理由。自應由本院
    撤銷原審判決，另為被告無罪之諭知。
據上論斷，應依刑事訴訟法第三百六十九條第一項前段、第三百
六十四條、第三百零一條第一項前段，判決如主文。
本案經檢察官王壬貴到庭執行職務。
中    華    民    國    98    年    2     月    24    日
                  刑事第十七庭  審判長法  官  趙功恆
                                      法  官  陳世宗
                                      法  官  陳憲裕
以上正本證明與原本無異。
如不服本判決，應於收受送達後10日內向本院提出上訴書狀，其
未敘述上訴之理由者並得於提起上訴後10日內向本院補提理由書
（均須按他造當事人之人數附繕本）「切勿逕送上級法院」。
                                      書記官  劉育妃
中    華    民    國    98    年    2     月    25    日


司法院資訊處製作；財團法人民間司法改革基金會備份。
